---
title: "Final Project Data Analyst R: Ecobici Analysis"
author: "Carlos Fernando V치squez Guerra y Sinu칠 Salvador Flores Calder칩n"
output:
  html_document:
    df_print: paged
    highlight: pygments #espresso
    theme: cosmo
---
# {.tabset .tabset-fade .tabset-pills}

## Data Profiling

###Contexto
El siguiente proyecto tiene como finalidad hacer un an치lisis exploratorio sobre los datos hist칩ricos de los meses de enero hasta julio del a침o 2018 proporcionados por la p치gina de [ecobici](https://www.ecobici.cdmx.gob.mx/es/informacion-del-servicio/open-data); en la misma liga se puede econtrar lo necesario para accesar al API proporcionado por este servicio. La documentaci칩n sobre la API se encuentra en la siguiente [liga](https://www.ecobici.cdmx.gob.mx/sites/default/files/pdf/manual_api_opendata_esp_final.pdf)

`Ecobici` es un servicio de bicicletas p칰blicas de la Ciudad de M칠xico dirigido a los habitantes de la capital, de sus alrededores y a los turistas.

El funcionamiento de este servicio permite a los usuarios registrados tomar una bicicleta de cualquier cicloestaci칩n y devolverla en la m치s cercana a su destino en trayectos ilimitados de 45 minutos.

La forma para acceder a este servicio es mediante un suscripci칩n anual, semanal, de cada tres d칤as o diaria

Este servicio est치 disponible en un horario de 5:00 hrs hasta 00:30 hrs todos los d칤as del a침o, el cu치l inicio en el a침o 2010, febrero con 84 `cicloestaciones` y mil 200 bicicletas.

Actualmente `Ecobici` cuenta con m치s de 170 mil usuarios registrados y el servicio est치 disponible en 55 colonias de la Ciudad de M칠xico, en un 치rea de 38 kil칩metros cuadrados.

El API de `ecobici`se enfoca en datos actuales y el objetivo es sobre los datos hist칩ricos, para su obtenci칩n no es necesario utilizar la API.

Los datos fueron descargados y almacenados en una BD llamada `ECOBICI`; el dump para exportar esta BD se encuentra en los archivos suministrados en este proyecto en la carpeta `data`

La BD `ECOBICI` contiene 7 tablas, una por cada mes, es decir, una por cada archivo descargado directamente de la p치gina de ecobici; cada tabla contiene los siguientes campos: 

+ **genero_usuario**: Genero del usuario que utiliz칩 el servicio ecobici.
+ **edad_usuario**: Edad del usuario que utiliz칩 el servicio ecobici.
+ **id_bici**: Identificador de la bicicleta utilizada.
+ **ciclo_estacion_retiro**: Identificador de la estaci칩n donde se retir칩 la bicicleta.
+ **re_date**: Fecha de retiro de la bicicleta de la 칰ltima estaci칩n registada para su utilzaci칩n.
+ **re_time**: Hora de retiro de la bicicleta de la 칰ltima estaci칩n registrada para su utilizaci칩n.
+ **ciclo_estacion_arribo**: Identificador de la estaci칩n donde se deposita la bicicleta.
+ **ciclo_estacion_arribo**: Fecha de llegada de la bicicleta a la estaci칩n de arrivo.
+ **arr_time**: Hora de llegada de la bicicleta a la estaci칩n de arrivo.

El siguiente c칩digo sirve para acceder a una base de datos de MySQL, sin embargo lo que yo utilic칠 fue directamente de archivos Excel y construcci칩n de Data Frames 쯇or qu칠? Porque utilizo la computadora del trabajo que tiene algunas restricciones para copiar archivos directamente de Excel en base de datos.

```{r message=FALSE, warning=FALSE}
install.packages("readr")
install.packages("ggplot2")
install.packages("stringr")
install.packages("dplyr")
install.packages("knitr")

```


```{r message=FALSE, warning=FALSE} 
library(readr)
library(ggplot2)
library(stringr)
library(dplyr)
library(knitr) #para generar una tabla cool en el reporte
library(tidyr) #para manipulacion de datos
library(lubridate)
library(ggmap)
library(plotly)
library(tidyverse)
library(RMySQL)
library(pool)
library(DBI)
```

Si me hubiera conectado a una base de datos:

Se proceder치 a la conexi칩n y extracci칩n de datos desde la BD
```{r message=FALSE, warning=FALSE}
"[db.host <- 'localhost'
db.user <- 'root'
db.port <- 3306
db.password <- 'Calderon260'

## DB Connection
db_connect <- function(db.name) {
  db <- dbPool(
    drv = RMySQL::MySQL(),
    dbname = db.name,
    host = db.host,
    user = db.user,
    password = db.password,
    port = as.numeric(db.port)
  )
  
  return(db)
}]"
```

Nos interesa hacer un an치lisis sobre todos los datos por lo que, para evitar seleccionar todo por partes de cada tabla, se extraeran todos los datos de cada tabla.

```{r}
"[
January <- tbl(db_connect('ECOBICI'), 'Enero') %>% collect()
February <- tbl(db_connect('ECOBICI'), Febrero') %>% collect()
March <- tbl(db_connect('ECOBICI'), Marzo) %>% collect()
April <- tbl(db_connect('ECOBICI'), Abril) %>% collect()
May <- tbl(db_connect('ECOBICI'), 'Mayo') %>% collect()
June <- tbl(db_connect('ECOBICI'), 'Junio') %>% collect()
July <- tbl(db_connect('ECOBICI'), 'Julio') %>% collect()
]"
```

Como yo le칤 la informaci칩n directamente de los archivos de excel :
```{r message=FALSE, warning=FALSE}
January <- read_csv("data/2018-01.csv",col_names = T, na = c(""," ", "NA", "?"))
February <- read_csv("data/2018-02.csv",col_names = T, na = c(""," ", "NA", "?"))
March <- read_csv("data/2018-03.csv",col_names = T, na = c(""," ", "NA", "?"))
April <- read_csv("data/2018-04.csv",col_names = T, na = c(""," ", "NA", "?"))
May <- read_csv("data/2018-05.csv",col_names = T, na = c(""," ", "NA", "?"))
June <- read_csv("data/2018-06.csv",col_names = T, na = c(""," ", "NA", "?"))
July <- read_csv("data/2018-07.csv",col_names = T, na = c(""," ", "NA", "?"))

names(January) <- tolower(names(January))
names(February) <- tolower(names(February))
names(March) <- tolower(names(March))
names(April) <- tolower(names(April))
names(May) <- tolower(names(May))
names(June) <- tolower(names(June))
names(July) <- tolower(names(July))
```

Ahora, un poco de limpieza

```{r}
January
```

Con la siguiente funci칩n se modificar치 el tipo de dato en `genero_usuario` y se colapsar치 los datos de tiempo y fecha en un s칩lo dato para los tiempos de arrivo y los tiempos de retiro registrados

```{r}
gender_arr_fix <- function(data){
  new_data <- data %>% 
    mutate(genero_usuario = factor(genero_usuario, levels = c("M", "F")), 
      hora_arribo = str_replace(hora_arribo, "(\\w+:\\w+:\\w+)\\r", "\\1"),
      fecha_retiro = dmy(fecha_retiro),
      hora_retiro = hms(hora_retiro), 
      fecha_arribo = dmy(fecha_arribo), 
      hora_arribo = hms(hora_arribo)
    ) %>% 
    mutate(re_datetime = make_datetime(year(fecha_retiro),
                                       month(fecha_retiro), 
                                       day(fecha_retiro),
                                       hour(hora_retiro), 
                                       minute(hora_retiro),
                                       second(hora_retiro)), 
           arr_datetime = make_datetime(year(fecha_arribo),
                                       month(fecha_arribo), 
                                       day(fecha_arribo),
                                       hour(hora_arribo), 
                                       minute(hora_arribo),
                                       second(hora_arribo))) %>% 
    select(-c(fecha_retiro, hora_retiro, fecha_arribo, hora_arribo))
  return(new_data)
}
```

Modificamos la tabla con la funci칩n previamente creada
```{r}
January <- gender_arr_fix(January)
February <- gender_arr_fix(February)
March <- gender_arr_fix(March)
April <- gender_arr_fix(April)
May <- gender_arr_fix(May)
June <- gender_arr_fix(June)
July <- gender_arr_fix(July)
```

```{r}
July
```

Para realizar un perfilamiento de datos se hace uso del m칩dulo `DataProfiling el cual se encuentra en los documentos de este proyecto.

```{r}
source("DataProfiling.R")
```

Ahora, se har치 el data profiling por cada mes

Hay que observar que `edad_usuario`, `id_bici`, `ciclo_estacion_retiro`, `ciclo_estacion_arribo` son identificadores, por lo que, aunque sean de tipo num칠rico, no proporcionan alguna informaci칩n cuantitativa relevante, por lo que solo se observar치n caracter칤sticas sobre los datos que no incluya resumenes numericos.

Primero un conteo de datos y despu칠s un resumen por cada mes.

```{r echo=FALSE, message=FALSE, warning=FALSE}
conteos <- tibble(Month = c("January", "February", "March", "April", "May", "June", "July"), 
       Count = c(nrow(January), nrow(February), nrow(March), nrow(April), nrow(May), nrow(June), nrow(July)))
conteos
```

## Enero
```{r}
Jan_fac <- January %>% select(-c(re_datetime, arr_datetime))
Jan_date <- January %>% select(c(re_datetime, arr_datetime))
```

Se construye una tabla con especificaciones de formato, que los n칰meros muy grandes los separe con "," y que no utilice notaci칩n cient칤fica
```{r}
Jan_factor <- Jan_fac %>% profiling("categorical")
kable(Jan_factor, format.args = list(big.mark=",", scientific=F))
```

Para los datos de tiempo s칩lo se verifica si existen valores nulos y el conteo de los valores 칰nicos.

```{r}
Jan_datetime <- Jan_date %>% profiling("other")
kable(Jan_datetime, format.args = list(big.mark=",", scientific=F))
```
Y no hay valores nulos

### Hallazgos de Enero
+ La mayor칤a de los usuarios son de g칠nero masculino.
+ La mayor칤a de los usuarios tienen 28 a침os
+ La bicicleta con id 7376 fue la m치s usada
+ La estaci칩n m치s concurrida para tomar una bicicleta fue la 271
+ La estaci칩n m치s concurrida para dejar una bicicleta fue la 1

## Febrero
```{r}
Feb_fac <- February %>% select(-c(re_datetime, arr_datetime))
Feb_date <- February %>% select(c(re_datetime, arr_datetime))

Feb_factor <- Feb_fac %>% profiling("categorical")
kable(Feb_factor, format.args = list(big.mark=",", scientific=F))
```

```{r}
Feb_datetime <- Feb_date %>% profiling("other")
kable(Feb_datetime, format.args = list(big.mark=",", scientific=F))

```

### Hallazgos de Febrero
+ La mayor칤a de los usuarios son de g칠nero masculino.
+ La mayor칤a de los usuarios tienen 28 a침os
+ La bicicleta con id 2019 fue la m치s usada
+ La estaci칩n m치s concurrida para tomar una bicicleta fue la 271
+ La estaci칩n m치s concurrida para dejar una bicicleta fue la 43


## Marzo
```{r}
Mar_fac <- March %>% select(-c(re_datetime, arr_datetime))
Mar_date <- March %>% select(c(re_datetime, arr_datetime))

Mar_factor <- Mar_fac %>% profiling("categorical")
kable(Mar_factor, format.args = list(big.mark=",", scientific=F))
```

```{r}
Mar_datetime <- Mar_date %>% profiling("other")
kable(Mar_datetime, format.args = list(big.mark=",", scientific=F))

```

### Hallazgos de Marzo
+ La mayor칤a de los usuarios son de g칠nero masculino.
+ La mayor칤a de los usuarios tienen 28 a침os
+ La bicicleta con id 2698 fue la m치s usada
+ La estaci칩n m치s concurrida para tomar una bicicleta fue la 271
+ La estaci칩n m치s concurrida para dejar una bicicleta fue la 27

## Abril
```{r}
A_fac <- April %>% select(-c(re_datetime, arr_datetime))
A_date <- April %>% select(c(re_datetime, arr_datetime))

A_factor <- A_fac %>% profiling("categorical")
kable(A_factor, format.args = list(big.mark=",", scientific=F))
```

```{r}

A_datetime <- A_date %>% profiling("other")
kable(A_datetime, format.args = list(big.mark=",", scientific=F))

```

### Hallazgos de Abril
+ La mayor칤a de los usuarios son de g칠nero masculino.
+ La mayor칤a de los usuarios tienen 28 a침os
+ La bicicleta con id 11065 fue la m치s usada
+ La estaci칩n m치s concurrida para tomar una bicicleta fue la 27
+ La estaci칩n m치s concurrida para dejar una bicicleta fue la 27

## Mayo
```{r}
May_fac <- May %>% select(-c(re_datetime, arr_datetime))
May_date <- May %>% select(c(re_datetime, arr_datetime))

May_factor <- May_fac %>% profiling("categorical")
kable(May_factor, format.args = list(big.mark=",", scientific=F))
```

```{r}
May_datetime <- May_date %>% profiling("other")
kable(May_datetime, format.args = list(big.mark=",", scientific=F))

```

### Hallazgos de Mayo
+ La mayor칤a de los usuarios son de g칠nero masculino.
+ La mayor칤a de los usuarios tienen 28 a침os
+ La bicicleta con id 15259 fue la m치s usada
+ La estaci칩n m치s concurrida para tomar una bicicleta fue la 271
+ La estaci칩n m치s concurrida para dejar una bicicleta fue la 27

+ Junio
```{r}
Jun_fac <- June %>% select(-c(re_datetime, arr_datetime))
Jun_date <- June %>% select(c(re_datetime, arr_datetime))

Jun_factor <- Jun_fac %>% profiling("categorical")
kable(Jun_factor, format.args = list(big.mark=",", scientific=F))
```

```{r}

Jun_datetime <- Jun_date %>% profiling("other")
kable(Jun_datetime, format.args = list(big.mark=",", scientific=F))

```

### Hallazgos de Junio
+ La mayor칤a de los usuarios son de g칠nero masculino.
+ La mayor칤a de los usuarios tienen 28 a침os
+ La bicicleta con id 2789 fue la m치s usada
+ La estaci칩n m치s concurrida para tomar una bicicleta fue la 271
+ La estaci칩n m치s concurrida para dejar una bicicleta fue la 27

+ Julio
```{r}
July_fac <- July %>% select(-c(re_datetime, arr_datetime))
July_date <- July %>% select(c(re_datetime, arr_datetime))

July_factor <- July_fac %>% profiling("categorical")
kable(July_factor, format.args = list(big.mark=",", scientific=F))
```

```{r}

July_datetime <- July_date %>% profiling("other")
kable(July_datetime, format.args = list(big.mark=",", scientific=F))

```

### Hallazgos de Enero
+ La mayor칤a de los usuarios son de g칠nero masculino.
+ La mayor칤a de los usuarios tienen 28 a침os
+ La bicicleta con id 9581 fue la m치s usada
+ La estaci칩n m치s concurrida para tomar una bicicleta fue la 27
+ La estaci칩n m치s concurrida para dejar una bicicleta fue la 27

Vease que la estaci칩n n칰mero 271 es la que tiene un mayor n칰mero de registros donde los usuarios tomaron una biclceta en los meses de : 

+ Enero, Febrero, Marzo, Mayo y Junio.

Por otro lado, la estaci칩n 27 en los meses de Abril y Julio es donde se obtienen la mayor cantidad de registros donde los usuarios tomaron una bicicleta. Esta estaci칩n es tienen la mayor칤a donde los usuarios depositaron una bicicleta en los meses de : 

+ Marzo, Abril, Mayo, Junio y Julio.

Ahora, surgen varias preguntas o issues sobre los datos.

##EDA

A continuaci칩n se presenta un an치lisis exploratorio.

###Ubicaciones m치s recurrentes
쮻칩nde se ubican las estaciones m치s 27 y 271, as칤 como la 1 y 43?

Un mapa de todas las `cicloestaciones` se encuentra en la p치gina oficial de ecobici, aunque en esta [liga](https://www.ecobici.cdmx.gob.mx/sites/default/files/pdf/mapa_web_opt_0.pdf) se encuentra el archivo correspondiente.

La ubicaci칩n de cada una de las 480 estaciones se encuentra en la siguiente [p치gina](https://www.ecobici.cdmx.gob.mx/es/mapa-de-cicloestaciones#anclamapa)

O bien se puede conseguir desde la API, donde se necesita un access token, obtenido de las credenciales propias de cada usuario, este access token tiene tiempo de vida de una hora.
(poner en navegador https://pubsbapi.smartbike.com/oauth/v2/token?client_id=585_5oct79smo5s8kk0ksggkg0sokkkwwk00o0ssw4ww840gg04owc&clien
t_secret=il6ccw6rdtkwo00cwoc44w4c8wgc4084g4gosowws004k888g&grant_type=client_credentials)

Interacci칩n con API

```{r warning=FALSE}
#install.packages(httr)
# library(httr)
# ecobici_api <- function(path) {
#   url <- modify_url("https://pubsbapi.smartbike.com", path = path)
#   
#   resp <- GET(url)
#   if (http_type(resp) != "application/json") {
#     stop("API did not return json", call. = FALSE)
#   }
#   
#   parsed <- jsonlite::fromJSON(content(resp, "text"), simplifyVector = FALSE)
#   
#   if (http_error(resp)) {
#     stop(
#       sprintf(
#         "Ecobici API request failed [%s]\n%s\n<%s>", 
#         status_code(resp),
#         parsed$message,
#         parsed$documentation_url
#       ),
#       call. = FALSE
#     )
#   }
#   
#   structure(
#     list(
#       content = parsed,
#       path = path,
#       response = resp
#     ),
#     class = "ecobici_api"
#   )
# }
# 
# print.ecobici_api <- function(x, ...) {
#   cat("<Ecobici ", x$path, ">\n", sep = "")
#   str(x$content)
#   invisible(x)
# }
# 
# ecobici_api("/api/v1/stations.json?access_token=OTcyMmJkYjUxYWM4MzQzMjQ0YTU3Njk3MjNkYzkyNWJmYzIwNjVkZTcyYTJlMjM3Yzg3NmQ1YTUwZGY2MGFmYg")
```


Las anteriores estaciones son las siguientes: 

+ 27 REFORMA-HAVRE 
```{r}
library(googleway)
df <- google_geocode(address = "Dr. Atl 120, Santa Maria la Ribera", key = key, simplify = TRUE)
geocode_coordinates(df)
df$results$geometry$location$lat
```

```{r message=FALSE, warning=FALSE}
first_station <- google_geocode('Paseo de la Reforma y Havre, Ju痙ez, 06600 Ciudad de M峰ico, Ciudad de M峰ico, M峰ico')
map_first_station <- get_map(location = as.numeric(first_station),
                      color = "color",
                      maptype = "roadmap",
                      scale = 2,
                      zoom = 16)
ggmap(map_first_station) + geom_point(aes(x = lon, y = lat),
                               data = first_station , colour = 'green',

```

+ 271 AV. CENTRAL-J. MENESES

```{r message=FALSE}
# second_station <- geocode('Jes칰s Garc칤a 271, Buenavista, 06350 Ciudad de M칠xico, CDMX, M칠xico', 
#                   source = "google")
# 
# map_second_station <- get_map(location = as.numeric(second_station),
#                       color = "color",
#                       maptype = "roadmap",
#                       scale = 2,
#                       zoom = 16)
# 
# ggmap(map_second_station) + geom_point(aes(x = lon, y = lat),
#                                data = second_station , colour = 'green',
#                                shape = 20, size = 10, fill= "green")
```

+ 1 RIO SENA-RIO BALSAS

```{r message=FALSE}
# third_station <- geocode('Rio Sena y Rio balsas, Ciudad de M칠xico, CDMX, M칠xico', 
#                   source = "google")
# 
# map_third_station <- get_map(location = as.numeric(third_station),
#                       color = "color",
#                       maptype = "roadmap",
#                       scale = 2,
#                       zoom = 16)
# 
# ggmap(map_third_station) + geom_point(aes(x = lon, y = lat),
#                                data = third_station , colour = 'green',
#                                shape = 20, size = 10, fill= "green")
```

+ 1 RIO SENA-RIO BALSAS

```{r message=FALSE}
# fourth_station <- geocode('Juarez y Revillagigedo, Ciudad de M칠xico, CDMX, M칠xico', 
#                   source = "google")
# 
# map_fourth_station <- get_map(location = as.numeric(fourth_station),
#                       color = "color",
#                       maptype = "roadmap",
#                       scale = 2,
#                       zoom = 16)
# 
# ggmap(map_fourth_station) + geom_point(aes(x = lon, y = lat),
#                                data = fourth_station , colour = 'green',
#                                shape = 20, size = 10, fill= "green")
```

##En resumen

- La estaci칩n con m치s concurrencia fue la que estaba ubicada sobre reforma, cerca de Reforma 222, que es una plaza comercial y centro de trabajo.

- Dos estaciones se ubican cerca del metro Buenavista, donde es un punto de conexi칩n entre mucha gente que viene del Estado de M칠xico y otras partes de la Ciudad de M칠xico para viajar a las zonas donde se encuentra la mayor densidad de empleos.

- Por 칰ltimo la estaci칩n 43, que en el momento de escribir esto, se encuentra fuera de operaci칩n, sin embargo es de mucha concurrencia al tener cercan칤a con Reforma y el centro.

Para tener todos los datos recabados en los meses de enero hasta julio del 2018, se junta todo para as칤 obtener el tiempo promedio que los usuarios utilizan el servicio de ecobici de todas las estaciones con usabilidad registrada.

```{r}
historicos_ecobici <- rbind(January, February, March, April, May, June, July)
```

Ahora se agrega el tiempo que un usuario utilizo alguna bicicleta: 

```{r}
historicos_ecobici <- historicos_ecobici %>% 
  mutate(duracion = as.duration(arr_datetime-re_datetime))
historicos_ecobici
```

Si se ordenan estos datos por el tiempo de uso por usuario: 

```{r}
historicos_ecobici <- historicos_ecobici %>% arrange(duracion)
```

Hay registros donde los usuarios tardaron 0 y hasta 1 segundo en dejar una bicicleta en estaciones distintas, esto es posiblemente debido a dos cosas principalmente:

1.- Si tu ecobici no la encuentras en buen funcionamiento, tienes hasta 2 minutos para regresarla.
2.- Hay veces en que tomas la ecobici y se te cae por descuido, as칤 que debes solicitar una de nuevo.

```{r}
historicos_ecobici %>% arrange(desc(duracion)) %>% filter(ciclo_estacion_retiro != ciclo_estacion_arribo)
```

Hay registros donde los usuarios tardaron hasta 1.53 a침os en devolver una bicicleta, tambi칠n semanas y hasta d칤as.

Para evitar tomar datos donde los usuarios tuvieron algun error, o devolvieron la ecobici, o tardaron m치s de lo reglamentado, se tomaron aquellos datos con una duraci칩n a 30 segundos de una estaci칩n a otra y aquellos que cumplan con el reglamento establecido de ecobici en cuanto a la duraci칩n de 45 minutos.

```{r}
new_historicos_ecobici <- historicos_ecobici %>% filter(duracion <= dminutes(45))
new_historicos_ecobici <- new_historicos_ecobici %>% filter(dseconds(30) <= duracion)
new_historicos_ecobici %>% arrange(duracion)
```

```{r}
new_historicos_ecobici <- new_historicos_ecobici %>% arrange(desc(duracion))
new_historicos_ecobici
promedio_tiempo_uso <- mean(new_historicos_ecobici$duracion)
promedio_tiempo_uso <- minute(seconds_to_period(round(promedio_tiempo_uso)))

print(str_c("El promedio de tiempo de uso de una ecobici dentro del tiempo reglamentario, en la Ciudad de M칠xico es de: ", promedio_tiempo_uso, " minutos"))
```

Con esta nueva limpieza, obtenemos aquellos registros entre las dos estaciones de estudio (271, 27, 1 y 43)

```{r}
new_historicos_ecobici %>% 
  filter(ciclo_estacion_retiro %in% c(1, 43, 27, 271) | ciclo_estacion_retiro %in% c(1, 43, 27, 271)) 
```

##Gr치ficos sobre edad y uso del servicio Ecobici

Continuando con algunos otros datos, la siguiente gr치fica muestra la proporci칩n sobre el uso del servicio `ecobici` por edades registradas.

Por convenci칩n, se omitir치n aquellos datos en el cual la edad es mayor a 85 a침os

```{r}
new_historicos_ecobici %>% 
  filter(edad_usuario < 85) %>% 
  group_by(edad_usuario) %>% 
  dplyr::summarise(count = n()) %>% 
  mutate(proportion = count/sum(count)) %>% 
  ggplot(aes(x = edad_usuario, y = proportion, fill = proportion)) +
  geom_bar(stat = "identity") +
  ggtitle("Proporci칩n de uso del servicio sobre la edad de los usuarios ")
```

###쮺u치les son las horas m치s y menos comunes de servicio?  

Esto servir치 para saber cuando se requiere mayor demanda de servicio y mayor disponibilidad de bicicletas. Se utiliza el par치metro `re_datetime` porque es la hora en la cual los usuarios comienzan a usar una bicicleta, que no deber칤a variar mucho a lo largo del d칤a coparado con `arr_datetime`, porque el tiempo de uso con las nuevas tablas es de menos de 45 minutos.

```{r message=FALSE, warning=FALSE, paged.print=FALSE}
por_hora_del_dia <- new_historicos_ecobici %>% 
    mutate(hora = hour(re_datetime)) %>% 
    group_by(hora)  %>% 
    dplyr::summarise(conteo = n()) %>% 
  ggplot(aes(x = hora, y = conteo, fill = conteo)) +
  geom_bar(stat = "identity")+
  ggtitle("Cantidad de usuarios activos por hora que toman una ecobici")
ggplotly(por_hora_del_dia)
```

```{r message=FALSE, warning=FALSE, paged.print=FALSE}
por_hora_del_dia <- new_historicos_ecobici %>% 
    mutate(hora = hour(arr_datetime)) %>% 
    group_by(hora)  %>% 
    dplyr::summarise(conteo = n()) %>% 
  ggplot(aes(x = hora, y = conteo, fill = conteo)) +
  geom_bar(stat = "identity")+
  ggtitle("Cantidad de usuarios activos por hora que dejan una ecobici")
ggplotly(por_hora_del_dia)
```

Para tener los datos de cuales son las 10 horas donde hay mayor demanda de cobici se cuentan los usuarios por hora: 

```{r message=FALSE, warning=FALSE, paged.print=FALSE}
new_historicos_ecobici %>% 
  mutate(hora = hour(re_datetime)) %>% 
  group_by(hora)  %>% 
  dplyr::summarise(conteo = n()) %>%
  arrange(desc(conteo)) %>% 
  head(10)
```

####춰Bingo!

Es curioso que estas horas coincidan con la hora habitual para entrar y salir de trabajar en la Ciudad de M칠xico, lo que tiene sentido, porque mucha gente va al trabajo en estos veh칤culos.

Para finalizar, algunas preguntas sobre el genero de los usuarios.

Falta un an치lisis de realizar y es para saber qu칠 d칤as de la semana tienen mayor demanda de bicicletas, por la cantidad de usuarios que toman alguna

```{r message=FALSE, warning=FALSE, paged.print=FALSE}
por_dia_semana <- new_historicos_ecobici %>% 
  mutate(dia_semana = format(as.Date(re_datetime),"%A")) %>% 
  group_by(dia_semana)  %>% 
  dplyr::summarise(conteo = n()) %>%
  arrange(desc(conteo))
por_dia_semana
```

```{r message=FALSE, warning=FALSE, paged.print=FALSE}
dias_sem <- ggplot(por_dia_semana, aes(x=dia_semana, y=conteo, fill= dia_semana)) +
  geom_bar(stat = "identity")+
  ggtitle("Cantidad de usuarios por d칤a de la semana")
ggplotly(dias_sem)
```

Es muy claro que la actividad disminuye en fines de semana a menos de la mitad habitual y el d칤a m치s concurrido es el martes.

```{r message=FALSE, warning=FALSE, paged.print=FALSE}
gender <- ggplot(new_historicos_ecobici, aes(genero_usuario, fill = genero_usuario)) +
  geom_bar() +
  scale_x_discrete(drop = FALSE)+
  ggtitle("Cantidad de usuarios por genero en los registros")
ggplotly(gender)
```

Es notable la diferencia entre la cantidad de hombres que utilizan este servicio contra el genero femenino.

##B칰squeda de Publicaciones por hashtag #ecobici en Twitter

B칰squeda de twits relacionados con ecobici
```{r, message=FALSE, warning=FALSE}
# creamos una llave en https://dev.twitter.com/apps
consumer_key = "ZLzGFM9OTAR7qajKGxOIaTclA";
consumer_secret = "JHdpn58t2poNdAH5xAdaKk7T3XfQmDiL7WHtylkAaRb4kxLJgz";

# usamos auth b치sico
secret <- jsonlite::base64_enc(paste(consumer_key, consumer_secret, sep = ":"))
req <- httr::POST("https://api.twitter.com/oauth2/token",
  httr::add_headers(
    "Authorization" = paste("Basic", gsub("\n", "", secret)),
    "Content-Type" = "application/x-www-form-urlencoded;charset=UTF-8"
  ),
  body = "grant_type=client_credentials"
);

# extraemos el token de acceso
httr::stop_for_status(req, "authenticate with twitter")
token <- paste("Bearer", httr::content(req)$access_token)

# llamada al API
url <- "https://api.twitter.com/1.1/search/tweets.json?q=ecobici&result_type=mixed"
req <- httr::GET(url, httr::add_headers(Authorization = token))
json <- httr::content(req, as = "text")
tweets <- jsonlite::fromJSON(json)
substring(tweets$statuses$text, 1, 100)
```
