---
title: "Final Project Data Analyst R"
author: "Carlos Fernando Vásquez Guerra y Sinué Salvador Flores Calderón"
output:
  html_document:
    df_print: paged
    highlight: pygments #espresso
    theme: cosmo
---
# {.tabset .tabset-fade .tabset-pills}

## Data Profiling

###Contexto
El siguiente proyecto tiene como finalidad hacer un análisis exploratorio sobre los datos históricos de los meses de enero hasta julio del año 2018 proporcionados por la página de [ecobici](https://www.ecobici.cdmx.gob.mx/es/informacion-del-servicio/open-data); en la misma liga se puede econtrar lo necesario para accesar al API proporcionado por este servicio. La documentación sobre la API se encuentra en la siguiente [liga](https://www.ecobici.cdmx.gob.mx/sites/default/files/pdf/manual_api_opendata_esp_final.pdf)

`Ecobici` es un servicio de bicicletas públicas de la Ciudad de México dirigido a los habitantes de la capital, de sus alrededores y a los turistas.

El funcionamiento de este servicio permite a los usuarios registrados tomar una bicicleta de cualquier cicloestación y devolverla en la más cercana a su destino en trayectos ilimitados de 45 minutos.

La forma para acceder a este servicio es mediante un suscripción anual, semanal, de cada tres días o diaria

Este servicio está disponible en un horario de 5:00 hrs hasta 00:30 hrs todos los días del año, el cuál inicio en el año 2010, febrero con 84 `cicloestaciones` y mil 200 bicicletas.

Actualmente `Ecobici` cuenta con más de 170 mil usuarios registrados y el servicio está disponible en 55 colonias de la Ciudad de México, en un área de 38 kilómetros cuadrados.

El API de `ecobici`se enfoca en datos actuales y el objetivo es sobre los datos históricos, para su obtención no es necesario utilizar la API.

Los datos fueron descargados y almacenados en una BD llamada `ECOBICI`; el dump para exportar esta BD se encuentra en los archivos suministrados en este proyecto en la carpeta `data`

La BD `ECOBICI` contiene 7 tablas, una por cada mes, es decir, una por cada archivo descargado directamente de la página de ecobici; cada tabla contiene los siguientes campos: 

+ **genero_usuario**: Genero del usuario que utilizó el servicio ecobici.
+ **edad_usuario**: Edad del usuario que utilizó el servicio ecobici.
+ **id_bici**: Identificador de la bicicleta utilizada.
+ **ciclo_estacion_retiro**: Identificador de la estación donde se retiró la bicicleta.
+ **re_date**: Fecha de retiro de la bicicleta de la última estación registada para su utilzación.
+ **re_time**: Hora de retiro de la bicicleta de la última estación registrada para su utilización.
+ **ciclo_estacion_arribo**: Identificador de la estación donde se deposita la bicicleta.
+ **ciclo_estacion_arribo**: Fecha de llegada de la bicicleta a la estación de arrivo.
+ **arr_time**: Hora de llegada de la bicicleta a la estación de arrivo.

El siguiente código sirve para acceder a una base de datos de MySQL, sin embargo lo que yo utilicé fue directamente de archivos Excel y construcción de Data Frames ¿Por qué? Porque utilizo la computadora del trabajo que tiene algunas restricciones para copiar archivos directamente de Excel en base de datos.

```{r message=FALSE, warning=FALSE} 
library(readr)
library(ggplot2)
library(stringr)
library(dplyr)
library(knitr) #para generar una tabla cool en el reporte
library(tidyr) #para manipulacion de datos
library(lubridate)
library(ggmap)
library(plotly)
library(tidyverse)
library(RMySQL)
library(pool)
library(DBI)
```

Si me hubiera conectado a una base de datos:

Se procederá a la conexión y extracción de datos desde la BD
```{r message=FALSE, warning=FALSE}
"[db.host <- 'localhost'
db.user <- 'root'
db.port <- 3306
db.password <- 'Calderon260'

## DB Connection
db_connect <- function(db.name) {
  db <- dbPool(
    drv = RMySQL::MySQL(),
    dbname = db.name,
    host = db.host,
    user = db.user,
    password = db.password,
    port = as.numeric(db.port)
  )
  
  return(db)
}]"
```

Nos interesa hacer un análisis sobre todos los datos por lo que, para evitar seleccionar todo por partes de cada tabla, se extraeran todos los datos de cada tabla.

```{r}
"[
January <- tbl(db_connect('ECOBICI'), 'Enero') %>% collect()
February <- tbl(db_connect('ECOBICI'), Febrero') %>% collect()
March <- tbl(db_connect('ECOBICI'), Marzo) %>% collect()
April <- tbl(db_connect('ECOBICI'), Abril) %>% collect()
May <- tbl(db_connect('ECOBICI'), 'Mayo') %>% collect()
June <- tbl(db_connect('ECOBICI'), 'Junio') %>% collect()
July <- tbl(db_connect('ECOBICI'), 'Julio') %>% collect()
]"
```

Como yo leí la información directamente de los archivos de excel :
```{r message=FALSE, warning=FALSE}
January <- read_csv("data/2018-01.csv",col_names = T, na = c(""," ", "NA", "?"))
February <- read_csv("data/2018-02.csv",col_names = T, na = c(""," ", "NA", "?"))
March <- read_csv("data/2018-03.csv",col_names = T, na = c(""," ", "NA", "?"))
April <- read_csv("data/2018-04.csv",col_names = T, na = c(""," ", "NA", "?"))
May <- read_csv("data/2018-05.csv",col_names = T, na = c(""," ", "NA", "?"))
June <- read_csv("data/2018-06.csv",col_names = T, na = c(""," ", "NA", "?"))
July <- read_csv("data/2018-07.csv",col_names = T, na = c(""," ", "NA", "?"))

names(January) <- tolower(names(January))
names(February) <- tolower(names(February))
names(March) <- tolower(names(March))
names(April) <- tolower(names(April))
names(May) <- tolower(names(May))
names(June) <- tolower(names(June))
names(July) <- tolower(names(July))
```

Ahora, un poco de limpieza

```{r}
January
```

Con la siguiente función se modificará el tipo de dato en `genero_usuario` y se colapsará los datos de tiempo y fecha en un sólo dato para los tiempos de arrivo y los tiempos de retiro registrados

```{r}
gender_arr_fix <- function(data){
  new_data <- data %>% 
    mutate(genero_usuario = factor(genero_usuario, levels = c("M", "F")), 
      hora_arribo = str_replace(hora_arribo, "(\\w+:\\w+:\\w+)\\r", "\\1"),
      fecha_retiro = dmy(fecha_retiro),
      hora_retiro = hms(hora_retiro), 
      fecha_arribo = dmy(fecha_arribo), 
      hora_arribo = hms(hora_arribo)
    ) %>% 
    mutate(re_datetime = make_datetime(year(fecha_retiro),
                                       month(fecha_retiro), 
                                       day(fecha_retiro),
                                       hour(hora_retiro), 
                                       minute(hora_retiro),
                                       second(hora_retiro)), 
           arr_datetime = make_datetime(year(fecha_arribo),
                                       month(fecha_arribo), 
                                       day(fecha_arribo),
                                       hour(hora_arribo), 
                                       minute(hora_arribo),
                                       second(hora_arribo))) %>% 
    select(-c(fecha_retiro, hora_retiro, fecha_arribo, hora_arribo))
  return(new_data)
}
```

Modificamos la tabla con la función previamente creada
```{r}
January <- gender_arr_fix(January)
February <- gender_arr_fix(February)
March <- gender_arr_fix(March)
April <- gender_arr_fix(April)
May <- gender_arr_fix(May)
June <- gender_arr_fix(June)
July <- gender_arr_fix(July)
```

```{r}
July
```

Para realizar un perfilamiento de datos se hace uso del módulo `DataProfiling el cual se encuentra en los documentos de este proyecto.

```{r}
source("DataProfiling.R")
```

Ahora, se hará el data profiling por cada mes

Hay que observar que `edad_usuario`, `id_bici`, `ciclo_estacion_retiro`, `ciclo_estacion_arribo` son identificadores, por lo que, aunque sean de tipo numérico, no proporcionan alguna información cuantitativa relevante, por lo que solo se observarán características sobre los datos que no incluya resumenes numericos.

Primero un conteo de datos y después un resumen por cada mes.

```{r echo=FALSE, message=FALSE, warning=FALSE}
conteos <- tibble(Month = c("January", "February", "March", "April", "May", "June", "July"), 
       Count = c(nrow(January), nrow(February), nrow(March), nrow(April), nrow(May), nrow(June), nrow(July)))
conteos
```

## Enero
```{r}
Jan_fac <- January %>% select(-c(re_datetime, arr_datetime))
Jan_date <- January %>% select(c(re_datetime, arr_datetime))
```

Se construye una tabla con especificaciones de formato, que los números muy grandes los separe con "," y que no utilice notación científica
```{r}
Jan_factor <- Jan_fac %>% profiling("categorical")
kable(Jan_factor, format.args = list(big.mark=",", scientific=F))
```

Para los datos de tiempo sólo se verifica si existen valores nulos y el conteo de los valores únicos.

```{r}
Jan_datetime <- Jan_date %>% profiling("other")
kable(Jan_datetime, format.args = list(big.mark=",", scientific=F))
```
Y no hay valores nulos

### Hallazgos de Enero
+ La mayoría de los usuarios son de género masculino.
+ La mayoría de los usuarios tienen 28 años
+ La bicicleta con id 7376 fue la más usada
+ La estación más concurrida para tomar una bicicleta fue la 271
+ La estación más concurrida para dejar una bicicleta fue la 1

## Febrero
```{r}
Feb_fac <- February %>% select(-c(re_datetime, arr_datetime))
Feb_date <- February %>% select(c(re_datetime, arr_datetime))

Feb_factor <- Feb_fac %>% profiling("categorical")
kable(Feb_factor, format.args = list(big.mark=",", scientific=F))
```

```{r}
Feb_datetime <- Feb_date %>% profiling("other")
kable(Feb_datetime, format.args = list(big.mark=",", scientific=F))

```

### Hallazgos de Febrero
+ La mayoría de los usuarios son de género masculino.
+ La mayoría de los usuarios tienen 28 años
+ La bicicleta con id 2019 fue la más usada
+ La estación más concurrida para tomar una bicicleta fue la 271
+ La estación más concurrida para dejar una bicicleta fue la 43


## Marzo
```{r}
Mar_fac <- March %>% select(-c(re_datetime, arr_datetime))
Mar_date <- March %>% select(c(re_datetime, arr_datetime))

Mar_factor <- Mar_fac %>% profiling("categorical")
kable(Mar_factor, format.args = list(big.mark=",", scientific=F))
```

```{r}
Mar_datetime <- Mar_date %>% profiling("other")
kable(Mar_datetime, format.args = list(big.mark=",", scientific=F))

```

### Hallazgos de Marzo
+ La mayoría de los usuarios son de género masculino.
+ La mayoría de los usuarios tienen 28 años
+ La bicicleta con id 2698 fue la más usada
+ La estación más concurrida para tomar una bicicleta fue la 271
+ La estación más concurrida para dejar una bicicleta fue la 27

## Abril
```{r}
A_fac <- April %>% select(-c(re_datetime, arr_datetime))
A_date <- April %>% select(c(re_datetime, arr_datetime))

A_factor <- A_fac %>% profiling("categorical")
kable(A_factor, format.args = list(big.mark=",", scientific=F))
```

```{r}

A_datetime <- A_date %>% profiling("other")
kable(A_datetime, format.args = list(big.mark=",", scientific=F))

```

### Hallazgos de Abril
+ La mayoría de los usuarios son de género masculino.
+ La mayoría de los usuarios tienen 28 años
+ La bicicleta con id 11065 fue la más usada
+ La estación más concurrida para tomar una bicicleta fue la 27
+ La estación más concurrida para dejar una bicicleta fue la 27

## Mayo
```{r}
May_fac <- May %>% select(-c(re_datetime, arr_datetime))
May_date <- May %>% select(c(re_datetime, arr_datetime))

May_factor <- May_fac %>% profiling("categorical")
kable(May_factor, format.args = list(big.mark=",", scientific=F))
```

```{r}
May_datetime <- May_date %>% profiling("other")
kable(May_datetime, format.args = list(big.mark=",", scientific=F))

```

### Hallazgos de Mayo
+ La mayoría de los usuarios son de género masculino.
+ La mayoría de los usuarios tienen 28 años
+ La bicicleta con id 15259 fue la más usada
+ La estación más concurrida para tomar una bicicleta fue la 271
+ La estación más concurrida para dejar una bicicleta fue la 27

+ Junio
```{r}
Jun_fac <- June %>% select(-c(re_datetime, arr_datetime))
Jun_date <- June %>% select(c(re_datetime, arr_datetime))

Jun_factor <- Jun_fac %>% profiling("categorical")
kable(Jun_factor, format.args = list(big.mark=",", scientific=F))
```

```{r}

Jun_datetime <- Jun_date %>% profiling("other")
kable(Jun_datetime, format.args = list(big.mark=",", scientific=F))

```

### Hallazgos de Junio
+ La mayoría de los usuarios son de género masculino.
+ La mayoría de los usuarios tienen 28 años
+ La bicicleta con id 2789 fue la más usada
+ La estación más concurrida para tomar una bicicleta fue la 271
+ La estación más concurrida para dejar una bicicleta fue la 27

+ Julio
```{r}
July_fac <- July %>% select(-c(re_datetime, arr_datetime))
July_date <- July %>% select(c(re_datetime, arr_datetime))

July_factor <- July_fac %>% profiling("categorical")
kable(July_factor, format.args = list(big.mark=",", scientific=F))
```

```{r}

July_datetime <- July_date %>% profiling("other")
kable(July_datetime, format.args = list(big.mark=",", scientific=F))

```

### Hallazgos de Enero
+ La mayoría de los usuarios son de género masculino.
+ La mayoría de los usuarios tienen 28 años
+ La bicicleta con id 9581 fue la más usada
+ La estación más concurrida para tomar una bicicleta fue la 27
+ La estación más concurrida para dejar una bicicleta fue la 27

Vease que la estación número 271 es la que tiene un mayor número de registros donde los usuarios tomaron una biclceta en los meses de : 

+ Enero, Febrero, Marzo, Mayo y Junio.

Por otro lado, la estación 27 en los meses de Abril y Julio es donde se obtienen la mayor cantidad de registros donde los usuarios tomaron una bicicleta. Esta estación es tienen la mayoría donde los usuarios depositaron una bicicleta en los meses de : 

+ Marzo, Abril, Mayo, Junio y Julio.

Ahora, surgen varias preguntas o issues sobre los datos.

##EDA

A continuación se presenta un análisis exploratorio.

###Ubicaciones más recurrentes
¿Dónde se ubican las estaciones más 27 y 271, así como la 1 y 43?

Un mapa de todas las `cicloestaciones` se encuentra en la página oficial de ecobici, aunque en esta [liga](https://www.ecobici.cdmx.gob.mx/sites/default/files/pdf/mapa_web_opt_0.pdf) se encuentra el archivo correspondiente.

La ubicación de cada una de las 480 estaciones se encuentra en la siguiente [página](https://www.ecobici.cdmx.gob.mx/es/mapa-de-cicloestaciones#anclamapa)

O bien se puede conseguir desde la API, donde se necesita un access token, obtenido de las credenciales propias de cada usuario, este access token tiene tiempo de vida de una hora.
(poner en navegador https://pubsbapi.smartbike.com/oauth/v2/token?client_id=585_5oct79smo5s8kk0ksggkg0sokkkwwk00o0ssw4ww840gg04owc&clien
t_secret=il6ccw6rdtkwo00cwoc44w4c8wgc4084g4gosowws004k888g&grant_type=client_credentials)

Interacción con API

```{r warning=FALSE}
#install.packages(httr)
# library(httr)
# ecobici_api <- function(path) {
#   url <- modify_url("https://pubsbapi.smartbike.com", path = path)
#   
#   resp <- GET(url)
#   if (http_type(resp) != "application/json") {
#     stop("API did not return json", call. = FALSE)
#   }
#   
#   parsed <- jsonlite::fromJSON(content(resp, "text"), simplifyVector = FALSE)
#   
#   if (http_error(resp)) {
#     stop(
#       sprintf(
#         "Ecobici API request failed [%s]\n%s\n<%s>", 
#         status_code(resp),
#         parsed$message,
#         parsed$documentation_url
#       ),
#       call. = FALSE
#     )
#   }
#   
#   structure(
#     list(
#       content = parsed,
#       path = path,
#       response = resp
#     ),
#     class = "ecobici_api"
#   )
# }
# 
# print.ecobici_api <- function(x, ...) {
#   cat("<Ecobici ", x$path, ">\n", sep = "")
#   str(x$content)
#   invisible(x)
# }
# 
# ecobici_api("/api/v1/stations.json?access_token=OTcyMmJkYjUxYWM4MzQzMjQ0YTU3Njk3MjNkYzkyNWJmYzIwNjVkZTcyYTJlMjM3Yzg3NmQ1YTUwZGY2MGFmYg")
```

Las anteriores estaciones son las siguientes: 

+ 27 REFORMA-HAVRE 

```{r}

library(ggmap)
first_station <- geocode("Paseo de la Reforma 234, Juárez, 06600, Ciudad de México", messaging=TRUE, output='all', override_limit = TRUE)
first_station
# map_first_station <- get_map(location = as.numeric(first_station),
#                       color = "color",
#                       maptype = "roadmap",
#                       scale = 2,
#                       zoom = 16)
# ggmap(map_first_station) + geom_point(aes(x = lon, y = lat),
#                                data = first_station , colour = 'green',
#                                shape = 20, size = 10, fill= "green")
```

+ 271 AV. CENTRAL-J. MENESES

```{r message=FALSE}
second_station <- geocode('Jesús García 271, Buenavista, 06350 Ciudad de México, CDMX, México', 
                  source = "google")

map_second_station <- get_map(location = as.numeric(second_station),
                      color = "color",
                      maptype = "roadmap",
                      scale = 2,
                      zoom = 16)

ggmap(map_second_station) + geom_point(aes(x = lon, y = lat),
                               data = second_station , colour = 'green',
                               shape = 20, size = 10, fill= "green")
```